臺灣臺北地方法院民事判決　　　　　　　96年度訴字第1716號
原　　　告　監控王科技有限公司
法定代理人　丙○○
訴訟代理人　楊明廣律師
複代理人　　王榆富律師
被　　　告　南方藝術宮殿社區管理委員會
法定代理人　乙○○
上列當事人間給付承攬報酬事件，本院於中華民國96年11月28日
言詞辯論終結，判決如下：
    主  文
被告應給付原告新台幣伍拾萬仟捌佰元及自民國九十五年十二
月二十七日起至清償日止按年息百分之五計算之利息。
原告其餘之訴駁回。
訴訟費用由被告負擔十分之九，餘由原告負擔。
本判決第一項於原告以新台幣壹拾柒萬元為被告供擔保後，得假
執行。但被告如以新台幣伍拾萬仟捌佰元為原告預供擔保，得
免為假執行。
原告其餘假執行之聲請駁回。
    事實及理由
一、原告主張：兩造於民國92年9月間簽訂「系統購買與安裝工
    程合約書」，約定總價金為新臺幣（下同）68萬元，工程（
    下簡稱系爭工程）內容包含：(一)監視器工程部分：主機1台
    、19吋螢幕3台、攝影機31台、舊攝影機17台、拉新線24處
    、舊線改位置15處、舊有線8處。(二)門禁部分：主機1台、17
    吋螢幕1台、感應式讀卡機14座、感應鑰匙圈1200個、門禁
    線路14處。(三)對講機部分：主機1台、門口機7台、線路7處
    。嗣後在原告進行工程施作時，被告又陸續追加下列工程（
    下簡稱系爭追加工程）：(一)93年2月20日地下2樓健身房重新
    拉線，3500元。(二)93年2 月26日將原17吋螢幕換為19吋螢幕
    ，及因螢幕移位增加之線材與工資，8000元。(三)93年2月27
    日電梯舊有線路之檢修線材與工資，5000元。(四)93年5月3日
    新增一處「門禁」所增加之材料費及工資，1 萬7000元。(五)
    93年6月18日門禁受雷擊之修復材料及工資，3 萬2000元。
    (六)93年7月7日外哨防水磁磚道舊有攝影機更新之材料及工資
    ，4800元。(七)93年7月21日地下三樓舊有攝影機故障零件與
    線路檢測之材料與工資，2000元。(八)93年9月30 日舊有電梯
    監控線路更換之材料與工資，1萬元。其後，原告已依約完
    成上開工程，並於93年9、10月會同被告管委會若干委員進
    行現場驗收，因被告遲不發給「驗收證明」，致原告未請款
    ，經被告管委會前總幹事蕭嘉恩之通知於94年1 、2月間交
    予所有原始憑證、單據及請款單。詎料蕭總幹事捲款潛逃，
    相關原始單據及會計憑證亦均不見跡影，原告屢與被告交涉
    ，請求給付款項未果，乃於95年12月21日以存證信函催請被
    告應於函到5日內限期支付，卻為被告以未發現有任何相關
    驗收文件或維修資料為由拒絕付款。爰依承攬之法律關係，
    扣除原告原承攬工程所收受20萬元之訂金，請求連同追加施
    作工程之費用合計56萬2300元等語。並聲明：(1)被告應給付
    原告新臺幣56萬2300元，及自民國95年12月27日起至清償日
    止，按年利率5％計算之利息。(2)願供擔保，請准宣告假執
    行。
二、被告則以：被告社區歷經多屆委員更迭，現任委員會未發現
    有原告裝設器材之相關驗收文件或維修資料，原告諉稱原始
    憑證、單據及請款單已交予被告社區總幹事，與常情有違，
    被告否認之。退步言之，縱認原告已施作完成系爭工程及系
    爭追加工程，惟被告社區現存監控設備，從未正常運作，部
    分設備及功能迄今仍處於故障狀態，是系爭工程恐未驗收合
    格，原告請求給付承攬報酬並無理由，又縱使原告所述之施
    工項目屬實，依其上之記載，其等既已於93年8月9日完工，
    該付款請求權亦已逾二年之短期時效等語，資為抗辯。並聲
    明：(一)原告之訴及假執行之聲請均駁回。(二)如受不利判決，
    願供擔保請准宣告免為假執行。
三、按當事人主張有利於己之事實者，就其事實有舉證之責任，
    民事訴訟法第277條前段定有明文。又原告於起訴原因已有
    相當之證明，而被告於抗辯事實並無確實證明方法，僅以空
    言爭執者，當然認定其抗辯事實之非真正，而應為被告不利
    益之裁判。（最高法院18年上字第1679號判例參照）查本件
    原告主張兩造間有如前所述之系爭購買與安裝合約存在之事
    實，雖為被告否認。經查：
    （一）被告南方藝術宮殿社區確有92年底93年初與原告訂立
          相關監控系統之購買與安裝，並已有初步驗收之情事
          ，業據原告提出報價單為證，亦核與證人即當時之管
          委會主委甲○到庭結證稱：「（問：被告南方藝術宮
          殿社區管理委員會曾否委託原告監控王科技有限公司
          作監控系統？）有的。當初有三家陸續報價，最早有
          一家報價是壹佰六十多萬元，因為原告的報價最低，
          後來管委會決定給原告做，也有提到管委會由管委會
          再次決定通過。合約價格大約是在七十萬元左右。後
          來有聽說有再降低一點。我記得有三個螢幕每個螢幕
          十六個畫面共四十八個畫面、約六棟的門禁、七個電
          梯的刷卡機。…」等語以及證人即當時之驗收委員之
          一丁○○出具之證明書載：「本人…於93年9月間代
          表南方藝術宮殿管理委員會驗收監控王科技有限公司
          所安裝之監控系統三套、門禁系統一套及對講機一套
          。本人可證明為監控王科技有限公司所施作…」等情
          相符。自堪信原告稱兩造系爭工程確屬存在之事實。
          至於被告雖抗辯稱被告社區現存監控設備，從未正常
          運作，部分設備及功能迄今仍處於故障狀態，是系爭
          工程恐未驗收合格云云，惟未具體指出系爭工程之應
          補正瑕疵為何，其空言臆測並不足採。
    （二）至於原告另主張系爭追加工程部分，為被告否認，是
          原告就追加工程部分自應負舉證之責。查系爭追加工
          程中第(一)93年2月20日地下2樓健身房重新拉線，3500
          元。(二)93年2月26日將原17吋螢幕換為19吋螢幕，及
          因螢幕移位增加之線材與工資，8000元。(三)93年2月
          27日電梯舊有線路之檢修線材與工資，5000元。(五)93
          年6月18日門禁受雷擊之修復材料及工資，3萬2000元
          。(八)93年9月30日舊有電梯監控線路更換之材料與工
          資1萬元。原告均無法舉證以實其說，或其所提出之
          證物（經蕭嘉恩簽字之陰極鎖報價單）無法證明與前
          開追加工程確有關係，是此部分自無法認定確有施作
          之事實。另就(四)93年5月3日新增一處「門禁」所增加
          之材料費及工資1萬7000元部分，業經本院偕同當時
          之驗收委員即證人丁○○查明確有施作，有勘驗筆錄
          在卷可查；(六)93年7月7日外哨防水磁磚道舊有攝影機
          更新之材料及工資4800元部分，亦經本院到現場勘驗
          屬實，並核與被告提出之機型說明書和廠商來源證明
          相符，此部分亦堪信有追加之事實；(七)93年7月21日
          地下三樓舊有攝影機故障零件與線路檢測之材料與工
          資2000元部分，業據原告提出被告當時之總幹事蕭嘉
          恩簽收之相符報價單為證，是系爭追加工程就第(四)、
          (六)、(七)此三部分堪認有追加施作之事實，原告據以請
          求自屬合理，系爭工程之其餘部分原告既無法證明確
          有施作，即無理由，應予駁回。
四、次按債務人之代理人或使用人，關於債之履行有故意或過失
    時，債務人應與自己之故意或過失負同一責任。民法第224
    條定有明文，又債權人於受領給付中如應負協力義務因其履
    行之使用人或代理人之故意過失，基於公平原則，亦可類推
    適用前開規定，認債權人應與自己之故意或過失負同一之責
    任。又按因條件成就而受不利益之當事人，如以不正當行為
    阻其條件之成就者，視為條件已成就。此為民法第101條所
    規定，而當事人預期不確定事實之發生，以該事實發生時為
    債務之清償期者，倘債務人以不正當行為阻止該事實之發生
    ，類推適用民法第一百零一條第一項規定，應視為清償期已
    屆至。（最高法院87年台上字第1205號判例參照），查本件
    兩造均不爭執系爭工程應於驗收完成後始付款，被告亦僅完
    成初步之驗收，而相關驗收事宜之接洽，均係由當時之總幹
    事蕭嘉恩負責代表被告管理委員會與原告接洽處理，然而現
    蕭嘉恩已因涉及侵占背信之犯行而遭通緝，揆諸前開之說明
    被告自應就蕭嘉恩故意拒絕辦理驗收之行為負責，而應視為
    系爭工程及追加工程業已驗收完成。又兩造既不爭執系爭工
    程應於驗收完成後始付款，故而原告付款之請求即尚未罹於
    時效，被告所提之時效抗辯並無理由，附此敘明。
五、按給付無確定期限者，債務人於債權人得請求給付時，經其
    催告而未為給付，自受催告時起，負遲延責任，其經債權人
    起訴而送達訴狀，與催告有同一之效力，民法第229條第2項
    訂有明文，又應付利息之債務，其利率未經約定，亦無法律
    可據者，週年利率為百分之五，民法第203條亦定有明文。
    查本件原告於95年12月21日發函請求被告於函到5日內辦理
    驗收付款，該函於95年12月21日送達被告，此有原告提出之
    存證信函及回執在卷可按。從而原告依據契約之法律關係，
    請求被告應給付原告50萬3800元及自催告期滿日翌日即95年
    12月27日起至清償日止按年息百分之五計算之利息為有理由
    ，應予准許。逾此部分為無理由，應予駁回。
六、假執行之宣告：
    兩造均陳明願供擔保，聲請宣告假執行及免為假執行，就原
    告勝訴部分，經核並無不合，爰各酌定相當擔保金額准許之
    。至原告敗訴部分，其訴既經駁回，其假執行之聲請即失依
    據，亦應一併駁回之。
七、本件之事實及法律關係已臻明確，兩造之其餘主張陳述及攻
    擊防禦方法，對判決之結果無影響，爰不一一加以論述，附
    此敘明。
八、訴訟費用負擔之依據：民事訴訟法第79條。
中　　華　　民　　國　　96　　年　　12　　月　　19　　日
                  民事第一庭    法　官　朱漢寶
以上正本係照原本作成
如對本判決上訴，須於判決送達後20日內向本院提出上訴狀
中　　華　　民　　國　　96　　年　　12　　月　　19　　日
                    　　　　　　書記官　陳彥樺
